臺灣板橋地方法院交通事件裁定　　　　 96年度交聲字第700號
原處分機關　交通部公路總局臺北區監理所
異　議　人
即受處分人　甲○○
上列受處分人因違反道路交通管理處罰條例事件，對於交通部公
路總局臺北區監理所於九十六年四月二十六日所為之處分（原處
分案號：北監自裁字裁四０－Ｃ00000000號）聲明異議
，本院裁定如下：
    主  文
原處分撤銷。
甲○○不罰。
    理  由
一、原處分意旨略以：本件異議人即受處分人甲○○駕駛車牌號
    碼九Ａ－三三七九號自用一般小貨車，於民國九十五年十一
    月二十三日上午十時三十分許，行經臺北縣五股鄉○○路三
    十三號前，因「肇事致人受傷而逃逸」之違規事實，經臺北
    縣政府警察局蘆洲分局交通分隊警員循線查得肇事者為甲○
    ○後，製單舉發，嗣原處分機關於九十六年四月二十六日以
    北監自裁字裁四０－Ｃ00000000號裁決書，認其有
    「駕駛汽車肇事致人受傷而逃逸」之行為，而依道路交通管
    理處罰條例第六十二條第四項之規定裁處異議人罰鍰新臺幣
    九千元，並吊銷駕駛執照一年等情，有臺北縣政府警察局北
    縣警交字第Ｃ00000000號舉發違反道路交通管理事
    件通知單、交通部公路總局臺北區監理所北監自裁字裁四０
    －Ｃ00000000號裁決書各一紙在卷可佐。
二、異議意旨略以：異議人於九十五年十一月二十三日駕駛自用
    小貨車在臺北縣五股鄉○○路三三號與酒醉駕車之李文明發
    生車禍，嗣經臺灣省臺北縣區車輛行車事故鑑定委員鑑定結
    果認異議人駕駛自用小貨車，無肇事因素。惟原處分機關，
    逕為裁決，當然不合法，為此聲明異議，請求撤銷原處分等
    語。
三、按法院受理交通事件，準用刑事訴訟法之規定，道路交通管
    理處罰條例第八十九條前段定有明文。次按違反道路交通管
    理處罰條例而受罰鍰制裁之行政秩序罰，係侵害人民受憲法
    保障之財產權，雖不如刑罰手段之強烈，然縱係極其輕微之
    處罰，仍無法脫免其侵害性之本質，以受處分人違規而處以
    行政罰鍰所憑之證據，或不必經嚴格證明程序而僅以自由證
    明為已足，然仍須達確信其有違規行為之心證始足認定。再
    按違反行政法上義務之行為非出於故意或過失者，不予處罰
    ，行政罰法第七條第一項亦有明定，復有司法院大法官會議
    釋字第二七五號解釋可參。又駕駛汽車肇事致人受傷而逃逸
    者，必以駕車肇事後，明知已有人死傷，未對傷者即時救護
    ，及對死者為必要之處理，即擅自逃離現場，為其構成要件
    （最高法院九十一年度台上字第七一九四號判決）。
四、經查：
  (一)異議人因本件交通事故所涉肇事逃逸之公共危險案件，業經
    臺灣板橋地方法院檢察署檢察官以九十六年度偵字第一二一
    ○號為不起訴處分確定，此經本院調取上開偵查卷核閱無誤
    ，並有該不起訴處分書一份附卷可稽。
  (二)關於本件交通事故發生之經過，據目擊證人黃鈺焜於異議人
    所涉公共危險案件檢察官偵查時結證稱：當時伊駕駛車號Ｃ
    Ｅ－０六四九號小貨車行經臺北縣五股鄉○○路三三號前，
    正與對向異議人駕駛之貨車會車，李文明駕駛機車從異議人
    貨車後面要超車，不慎撞到異議人之小貨車左後車尾，異議
    人會車後車子就開走了，機車倒在伊車輛旁邊等語甚詳；復
    經目擊證人即黃鈺焜之駕駛助手黃志偉於上開刑事案件檢察
    官偵查時結證稱：當天伊坐在車號ＣＥ－０六四九號小貨車
    助手席，對向的貨車與伊乘坐之貨車要會車，對向的貨車速
    度有減慢，他後面的機車速度太快要超車，就撞到貨車後面
    ，那台貨車當時是正常會車，並沒有往後看或看後照鏡、後
    視鏡，會車後貨車就繼續往前開等語詳確。而上開交通事故
    之機車駕駛人李文明，於前開刑事案件偵查時已坦承其於騎
    乘機車前有飲酒之事實，且交通事故發生後將其送醫救治，
    經抽血檢測其血液中酒精濃度高達每分升二九七點三毫克（
    換算呼氣酒精濃度為每公升一點四八六五毫克），亦有馬偕
    紀念醫院淡水院區生化檢驗報告一紙存卷可憑。足見本件交
    通事故之發生，係因機車駕駛人李文明酒後已達不能安全駕
    駛動力交通工具之程度仍駕駛車號ＰＮＮ─四五○號重型機
    車且超車，而擦撞異議人駕駛之貨車左後方，堪以認定。又
    本案經臺灣省臺北縣區車輛行車事故鑑定委員會鑑定結果，
    亦認李文明酒精濃度超過規定標準駕駛機車，違規跨越分向
    限制線超車，為肇事原因；異議人甲○○駕駛自用小貨車，
    無肇事因素，有該會九十六年一月二十六日北縣鑑字第九五
    一九一六號鑑定意見書在卷可憑。再參以李文明所駕駛之機
    車於交通事故發生前，係行駛在異議人所駕駛之貨車後方，
    觀諸上開刑事案件偵查卷附車損照片八張，李文明之機車係
    右方車把手擦撞異議人車輛左後方棚架鐵桿，依兩車擦撞部
    位及擦狀痕跡所示，其撞擊力道應非巨大。是異議人辯稱其
    不知有機車擦撞其後車尾，應非虛言。從而，本件異議人暨
    不知有肇事之情形，其於交通事故發生後駕車離開現場，即
    無過失。
  (三)綜上所述，本件異議人於交通事故發生後駕車離開現場，既
    非出於故意或過失，依行政罰法第七條第一項規定，應不予
    處罰，原處分機關認定異議人有違反道路交通管理處罰條例
    第六十二條第四項之情事，而對之為前開裁決，即難認為允
    當，應認異議為有理由，由本院將原處分撤銷，改諭知如主
    文所示，以資適法。
據上論斷，應依道路交通案件處理辦法第二十條前段，裁定如主
文。
中　　華　　民　　國　　96　　年　　11　　月　　30　　日
                      交通法庭　法  官　張筱琪
上列正本證明與原本無異。
如不服本裁定，應於裁定送達後5日內敘明理由向本院提出抗告
狀。
                                書記官  廖舜宜
中　　華　　民　　國　　96　　年　　11　　月　　30　　日
